【裁判字號】    99,交聲,643
【裁判日期】    990407
【裁判案由】    交管條例聲異
【裁判全文】
              臺灣板橋地方法院交通事件裁定
原處分機關  交通部公路總局臺北區監理所
異  議  人
即受處分人  邵立捷原名乙○○.
上列受處分人因違反道路交通管理處罰條例案件，對於交通部公
路總局臺北區監理所於民國99年2 月25日所為之處分（原處分案
號：北監自裁字第裁40－A00YGC279 號），聲明異議，本院裁定
如下：
    主  文
異議駁回。
    理  由
一、原處分意旨略以：異議人即受處分人邵立捷於民國99年1 月
    12日23時5 分許，駕駛車號600-BK號自用大貨車，在臺北市
    ○○路513 巷22弄處，因「倒車時不注意其他車輛（舉發通
    知單及裁決書均贅載『或行人』）」之違規行為，為臺北市
    政府警察局內湖分局交通分隊（以下稱舉發機關）警員填製
    臺北市政府警察局警交大字第A00YGC279 號違反道路交通管
    理事件通知單（下稱舉發違規通知單）舉發，嗣異議人不服
    而提出申訴，經原處分機關發函舉發機關查證，再經舉發機
    關函覆異議人違規屬實，原處分機關乃依道路交通管理處罰
    條例第50條第2 款規定，裁處異議人罰鍰新臺幣（下同）60
    0 元。
二、聲明異議意旨略以：異議人當日駕駛車號600-BK號自用大貨
    車，在臺北市○○路513 巷22弄準備倒車進入大樓地下室收
    垃圾，當時伊有觀察左右照後鏡及兩向車道都沒有速行車輛
    才開始倒車，係因車號8863-EN 號自用小客違規逆向行駛由
    異議人車輛後方通過，才肇致本件車禍，異議人並無「倒車
    時不注意其他車輛」之違規。為此聲明異議，請求撤銷原處
    分云云。
三、按汽車倒車時，應顯示倒車燈光或手勢後，謹慎緩慢後倒，
    並應注意其他車輛及行人，道路交通安全規則第110 條第2
    款定有明文。又汽車駕駛人倒車時，不注意其他車輛或行人
    者，處新臺幣（下同）600 元以上1,200 元以下罰鍰，道路
    交處罰條例第50條第2 款亦定有明文。
四、經查，異議人邵立捷於99年1 月12日23時5 分許，駕駛車號
    600-BK號自用大貨車，在臺北市○○路513 巷22弄17號前，
    因有「倒車時不注意其他車輛」之違規行為，為警製單舉發
    等情，此有臺北市政府警察局北市警交大字第A00YGC279 號
    舉發通知單、臺北市政府警察局內湖分局99年2 月23日北市
    警內分交字第09930326900 號書函各1 件在卷可稽。雖異議
    人以前開情詞置辯，然查，道路交通安全規則第110 條第2
    款之所以規定「汽車倒車時，應顯示倒車燈光或手勢後，謹
    慎緩慢後倒，並應注意其他車輛及行人」，乃因倒車為非屬
    常態之駕駛行為，故特別規定課予汽車駕駛人倒車時應提高
    注意義務；在路權上，對倒車之駕駛人而言，非倒車之一方
    具有絕對路權，倒車之一方必須禮讓非倒車之一方，即倒車
    之一方必須隨時注意後方之車輛或行人，以避免雙方互不禮
    讓致發生車禍。訊據證人即本件交通事故之相對人甲○○到
    庭具結後證稱：當天我開車行經該路段時，異議人大貨車（
    即垃圾車）90度橫停在馬路上，印象中已經佔用我行進的車
    道，因為異議人車輛停放在路中央，都沒有動，我行駛到達
    時約在垃圾車身右側停了約二、三十秒，當時因為我與垃圾
    車呈垂直方向，我並沒有看到異議人車輛的車燈狀況，也不
    知道異議人車輛是熄火還是啟動，但我行進間有開啟車燈，
    我並沒有注意到異議人的車輛有倒車車燈或手勢，因為當我
    開車繞到異議人車輛後方時，異議人車輛還是靜止的，當我
    的車繞到垃圾車的正後方時，異議人車輛才倒退擦撞到我的
    車，發生擦撞後，我停車下來，去跟異議人談，當時異議人
    還不知道有擦撞的情形，異議人說他要倒車，但因垃圾車的
    前方及後方都有來車，所以才在那裡停這麼久，我問異議人
    為何我經過他的垃圾車後方時按喇叭卻沒有聽到，異議人回
    答因為他前方的車子也有按喇叭，所以才沒有聽到我按喇叭
    的聲音，後來警察約在十分鐘內就到達現場，警察就在現場
    的警察車上分別詢問我們並製作筆錄等語明確（詳參本院99
    年3 月25日訊問筆錄），此核與其於警詢所稱：肇事前我駕
    駛車號8863 -EN號自用小客車行駛至肇事處，我看到前方有
    一部車號600-BK號自用大貨車暫停在路中央，所以我就煞車
    暫停，因該車一直靜止在路中央，所以我就往左偏起步行駛
    ，當我行駛至該車後方時，該車突然倒車，當我發現時，我
    車右後車身與該車後車尾撞擊而肇事等情大致相符；又異議
    人於警詢時陳稱：當時我駕駛車號600-BK號自用大貨車本欲
    倒車進入瑞光路513 巷22弄17號地下室，但因17號地下室有
    車子上來，我便行駛至581 號地下室出入口，但因該地下室
    出入口又有車子上來，所以無法立即倒車，後來當我倒車時
    突然感覺碰撞，才發現我車與後方逆向行駛之車號8863-EN
    號自用小客車右側車身擦撞而肇事等語，此有道路交通事故
    談話紀錄表2 紙在卷可稽，參諸異議人車損係後車尾而相對
    人車損則為右後車身，則倘若異議人倒車時確有注意後方車
    輛之動態，豈會未發現相對人甲○○駕駛之小客車原本在其
    車身右側煞車暫停後再往左偏起步自其後方駛來，實難謂異
    議人已為適當之注意，顯見異議人確有倒車時未注意其他車
    輛之違規行為，此外，復有臺北市政府警察局交通警察大隊
    道路交通事故初步分析研判表、道路交通事故調查報告表、
    道路交通事故現場圖、道路交通事故補充資料表各1 件附卷
    可稽，是異議人上開所辯，尚不足採。
五、綜上所述，異議人確有在前開時、地，倒車時不注意其他車
    輛之違規行為甚明。原處分機關據以援引道路交通管理處罰
    條例第50條第2 款及違反道路交通管理事件統一裁罰基準表
    之規定，裁處罰鍰600 元，核無違誤。本件異議人之異議為
    無理由，應予駁回。
六、依道路交通管理處罰條例第87條第2 項，道路交通案件處理
    辦法第19條，裁定如主文。
中    華    民    國    99    年    4     月    7     日
                      交通法庭  法  官  林淑婷
上列正本證明與原本無異。
如不服本裁定，應於裁定送達後五日內敘明抗告理由，向本院提
出抗告狀。
                                書記官  莊川億
中    華    民    國    99    年    4     月    8     日

司法院資訊處製作；財團法人民間司法改革基金會備份。
